【裁判字號】    89,交聲,167
【裁判日期】    900306
【裁判案由】    聲明異議
【裁判全文】
臺灣臺中地方法院交通事件事裁定                  八十九年度交聲字第一六七號
    原處分機關  交通部公路局台中區監理
    受 處分 人  甲○○
    即異議人
右列受處分人因違反道路交通管理處罰條例案件，對於交通部公路局台中區監理所八
十九年十月三十日所為之處分（中監稽違字第裁六○─二九○○六號裁決書)，聲明
異議，本院裁定如左：
    主  文
原處分撤銷。
甲○○不罰。
    理  由
一、本件原處分機關以：受處分人即異議人所有車牌號碼ＯＪ─２３０５號自用小客
    車於民國八十九年九月二十九日十七時二十分許，在台中縣清水鎮○○路○○道
    ，該平交道「紅燈亮警鈴響柵欄徐徐放下仍強行闖越」並拒絕停車接受稽查逃逸
    等情。爰依道路交通管理處罰條例第五十四條、第六十條之規定裁處於限期內繳
    納處新台幣（下同）六千元，逾期處一萬二千元並記違規點數四點，於法並無不
    合等語。
二、受處分人則以：受處分人並未接獲舉發單，且違規告發單亦未載明車輛之車型、
    廠牌、顏色等可供辨別，伊無告發單所舉之違規事實，爰聲明異議等語。
三、按逕行舉發者，應記明車輛車牌號碼、車型等可資辨明之資料，查明汽車所有人
    姓名或名稱及地址，並以該汽車所有人為被通知人製單舉發之。又逕行舉發違反
    道路交通管理事件，經汽車所有人依通知單之應到案日期前到案，並告知違規駕
    駛人姓名、身分證統一編號及住址者，處罰機關應即另行通知違規駕駛人到案依
    法處理；逾應到案日期，處罰機關應依本條例第八十五條第三項規定處罰該汽車
    所有人。又違反道路交通管理事件，除本條例第十六條第五款外，行為人認為舉
    發之事實與違規情形相符者，得於接獲通知單後十五日內，親自或委託他人持該
    通知單，不經裁決自動向指定之處所，逕依各條款罰鍰最低額繳納結案。違反道
    路交通管理事件統一裁罰標準及處理細則（下稱處理細則）第二十三條二項、第
    二十四條、第四十八條第一項分別定有明文。揆諸上開處理細則之規定，無非在
    避免舉發錯誤及使逕行舉發之違規人（受處分人）得以釐清責任歸屬及得以最低
    處罰標準在限期內自動繳納罰款。是逕行舉發者，應記明車輛車牌號碼、車型等
    可資辨明之資料，且受處分人自應先受「舉發違反道路交通管理事件通知單」之
    通知，其始知悉應到案日期，否則受處分人即無從知悉應到案日期，主管機關未
    經合法送達逕行裁決，其裁決程序即屬不適法。
四、經查鐵路警察局第警務段大甲派出所逕行舉發受處分人所有車牌號碼ＯＪ─２３
    ０５號自用小客於八十九年九月二十九日十七時二十分許，在台中縣清水鎮○○
    路闖越平交道，僅記明車牌號碼，並未記載車型及其他可資辨明之資料等情，此
    已据該舉發員警即証人呂景松到庭証述明確，足見本件逕行舉發其程序已有問題
    ，難認適法。再本件「舉發違反道路交通管理事件通知單」並未送達受處分人，
    此亦据交通部公路局台中區監理所於移送書中所敘明，是本件受處分人辯稱伊並
    未收到「舉發違反道路交通管理事件通知單」，可以採信。姑不論受處分人是否
    有原處分機關所指之違規事實，惟逕行舉發單位其逕行舉發程序既有上開瑕疵，
    已如前述，且受處分人既未收受前揭通知單，揆諸前開說明，原處分機關逕予裁
    決，程序上即不適法，原處分自應予以撤銷並為不罰之諭知。
五、據上論斷，應依道路交通案件處理辦法第二十條，裁定如主文。
中      華      民      國    九十      年      三      月      六      日
                         臺灣臺中地方法院交通法庭
                                    法  官   許金樹
右正本證明與原本無異。
如不服本裁定應於送達後五日內向本院提出抗告狀。
                                    書記官
中      華      民      國    九十      年      三      月      九      日


司法院資訊處製作；財團法人民間司法改革基金會備份。
